臺灣臺南地方法院民事判決
111年度簡上字第221號
上  訴  人  林夢龍  

被 上 訴人  唐登純  
訴訟代理人  郭志薰  
上列當事人間請求遷讓房屋等事件，上訴人對於中華民國111年6
月27日本院臺南簡易庭110年度南簡字第1899號第一審簡易判決
提起上訴，本院於111年11月30日言詞辯論終結，判決如下：
    主  文
上訴駁回。
第二審訴訟費用新臺幣柒仟陸佰零伍元由上訴人負擔。　　　　
    事實及理由
一、上訴人未於言詞辯論期日到場，核無民事訴訟法第386條各
    款所列情形，爰依被上訴人之聲請，由其一造辯論而為判決
    。
二、被上訴人即原告主張：兩造前於民國109年10月18日簽訂房
    屋租賃契約（下稱系爭租約），由上訴人向被上訴人承租其
    所有門牌號碼臺南市○區○○路00巷00弄0號房屋（下稱系爭房
    屋），雙方約定租期自109年11月1日至111年10月31日止，
    租金為每月新臺幣（下同）20,000元，於每月10日前繳納。
    詎上訴人計至110年9月30日已積欠7個月租金未付，被上訴
    人遂依系爭租約第14條第1項約定，先於110年9月7日寄發臺
    南虎尾寮郵局存證號碼194號存證信函限上訴人於收受送達
    翌日起3日內給付積欠租金，復於110年9月17日寄發臺南虎
    尾寮郵局存證號碼212號存證信函向上訴人為終止系爭租約
    之意思表示，要求上訴人即期遷讓房屋。系爭租約終止後，
    上訴人即無再使用系爭房屋之權源，被上訴人為系爭房屋之
    所有人，自得依民法第767條第1項規定，請求上訴人將系爭
    房屋返還被上訴人。且上訴人無再使用系爭房屋之權源，即
    屬無權占有，其無法律上原因受有相當於租金之利益，使被
    上訴人受有相當於租金之損害，被上訴人自得請求上訴人返
    還以系爭租約約定每月租金20,000元計算之利益。縱被上訴
    人催告及終止系爭租約不合法，系爭租約原定租期亦已於11
    1年10月31日屆滿，被上訴人現仍得依民法第767條第1項規
    定，請求上訴人將系爭房屋遷讓返還，並依租賃契約契約關
    係請求上訴人給付自110年10月1日至111年10月31日積欠之
    租金，及按月自111年11月1日起至返還系爭房屋之日止相當
    租金之不當得利。為此，依民法第767條第1項規定、系爭租
    約及不當得利法律關係提起本件訴訟，於原審聲明：㈠上訴
    人應將系爭房屋遷讓返還被上訴人；㈡上訴人應自110年10月
    1日起至遷讓返還系爭房屋之日止，按月給付被上訴人20,00
    0元等語，經原審為被上訴人全部勝訴之判決，並於本院聲
    明：上訴駁回。
三、上訴人即被告未於言詞辯論期日到場，惟依其先前提出之書
    狀、答辯及上訴理由略以：不爭執至110年9月30日已積欠被
    上訴人7個月之租金，亦不爭執110年10月1日後之租金仍應
    給付，且應於111年10月31日後將系爭房屋遷讓返還被上訴
    人。惟上訴人曾為系爭房屋支出系爭房屋紗窗、窗簾、水電
    之維修費用，尚有70,000元可用以抵銷上訴人在110年9月30
    日前已到期之租金，另系爭房屋在上訴人遷入時，屋內留有
    被上訴人廢棄物品，被上訴人要求上訴人幫忙清除，上訴人
    因此將廢棄物品移置到車庫，致上訴人無法在車庫停車，額
    外支出5,000元至6,000元租車位之費用，被上訴人有承諾支
    付；此外上訴人在110年10月後，尚曾匯款給付1個月租金20
    ,000元予被上訴人等語置辯。原審為上訴人敗訴之判決，上
    訴人不服提起上訴，並於本院聲明：㈠原判決廢棄；㈡被上訴
    人於第一審之訴駁回。
四、得心證之理由：
　㈠按所有人對於無權占有或侵奪其所有物者，得請求返還之，
    民法第767條第1項前段定有明文。次按租賃者，謂當事人約
    定，一方以物租與他方使用收益，他方支付租金之契約；承
    租人應依約定日期，支付租金；租賃定有期限者，其租賃關
    係，於期限屆滿時消滅；承租人於租賃關係終止後，應返還
    租賃物，民法第421條第1項、第439條前段、第450條第1項
    、第455條前段分別定有明文。再按租賃定有期限者，其租
    賃關係於期限屆滿時消滅，民法第450條第1項定有明文，如
    無同法第451條所定視為以不定期限繼續契約情事，依同法
    第455條規定，承租人應於租期屆滿時返還租賃物；租約終
    止後，出租人除得本於租賃物返還請求權，請求返還租賃物
    外，倘出租人為租賃物之所有權人時，並得本於所有權之作
    用，依無權占有之法律關係，請求返還租賃物（最高法院69
    年台上字第4001號、75年台上字第801號判例意旨參照）。
　㈡經查，被上訴人主張兩造簽訂系爭租約，由上訴人承租被上
    訴人所有之系爭房屋，約定租賃期間自109年11月1日起至11
    1年10月31日止，租金為每月20,000元，於每月10日前繳納
    等情，業據被上訴人於原審提出系爭租約、臺南市政府財政
    稅務局110年房屋稅款書影本各1份為證（見南簡補字卷第21
    頁至第29頁、第49頁）。則至本件第二審言詞辯論終結之日
    即111年11月30日時，系爭租約期限即已屆滿，依前開說明
    ，除有以不定期限繼續契約之情形外，兩造間之租賃關係當
    然消滅，復參以上訴人前於本院受命法官於111年10月7日行
    準備程序時已不爭執伊於111年10月31日後應遷離系爭房屋
    乙節（見本院卷第60頁），無非已自認其在111年11月1日後
    並無繼續使用系爭房屋之正當權源，及被上訴人於本件起訴
    前曾寄發存證信函終止系爭租約及請求上訴人將系爭房屋遷
    讓返還，有存證信函影本3份在卷可憑（見南簡補字卷第33
    頁至第43頁），不論上開存證信函是否有生合法催告或終止
    之效力，均已足徵被上訴人已有明確表示反對之意思，故系
    爭租約亦無從依民法第451條之規定視為默示更新，據此，
    上訴人自111年11月1日起繼續占有系爭房屋，即屬無權占有
    。且在系爭租約期限屆滿前，被上訴人尚非不得依租賃契約
    債之關係（即系爭租約第3條、民法第439條前段規定），請
    求上訴人按月於每月10日前給付租金20,000元，上訴人雖於
    本院準備程序時稱其於110年10月1日後曾再以匯款方式給付
    1次租金20,000元等語（見本院卷第60頁至第61頁），惟並
    未遵期提出任何證據供本院調查，亦未依通知於言詞辯論期
    日到場，既已為被上訴人所否認（見本院卷第122頁），自
    難憑採。雖上訴人另稱其對被上訴人尚有70,000元之修繕費
    用或其他債權，惟上訴人為抵銷抗辯之債務，業經其於本院
    準備程序時特定為110年9月30日前之欠租（見本院卷第61頁
    ），並不在本件被上訴人請求自110年10月1日起算之租金或
    不當得利之列，既非法院裁判之範圍，自無從為訴訟上之抵
    銷。從而，被上訴人請求上訴人將系爭房屋遷讓返還，及自
    110年10月1日起至111年10月31日止每月20,000元之欠租，
    均屬有據。
　㈢再按，無法律上之原因而受利益，致他人受損害者，應返還
    其利益，民法第179條前段亦有明定，而無權占有他人土地
    ，可能獲得相當於租金之利益為社會通常之觀念（最高法院
    61年台上字第1695號判例意旨參照）。系爭租約期限已於11
    1年10月31日屆滿，已如前述，上訴人於租賃關係消滅後，
    即無再行占有使用之合法權源，其繼續占有系爭房屋，未返
    還予被上訴人，即屬無權占有。上訴人無權占有被上訴人所
    有之系爭房屋，為無法律上原因，受有相當租金之利益，致
    被上訴人受有相當租金之損害，被上訴人自得依民法第179
    條前段之規定，請求上訴人返還被上訴人系爭租約屆期翌日
    即自111年11月1日後無權占有系爭房屋所受利益。查系爭租
    約約定每月租金為20,000元，業如前述，應可據以計算上訴
    人繼續無權占用所得之利益及被上訴人所受之損害，準此，
    被上訴人請求上訴人自111年11月1日起，至將系爭房屋遷讓
    返還之日止，按月給付被上訴人相當租金之不當得利20,000
    元，亦屬有據。
  ㈣綜上所述，被上訴人依民法第767條第1項前段、系爭租約即
    租賃契約關係、民法第179條前段等規定，請求上訴人將系
    爭房屋遷讓返還被上訴人，並給付被上訴人自110年10月1起
    至111年10月31日間每月20,000元之欠租；及自111年11月1
    日起至被上訴人返還系爭房屋之日止，按月給付被上訴人20
    ,000元之不當得利，均有理由，應予准許。原審為上訴人敗
    訴之判決，理由雖有不同，惟結論並無二致。上訴人仍執前
    詞指摘原判決不當，求予廢棄改判，為無理由，應予駁回。
五、本件事證已臻明確，兩造其餘攻擊防禦方法及舉證，核與判
    決結果均無影響，爰不另一一論述。　
六、末按法院為終局判決時，應依職權為訴訟費用之裁判；又訴
    訟費用，由敗訴之當事人負擔，民事訴訟法第87條第1項、
    第78條分別定有明文，本件上訴人上訴為無理由，第二審訴
    訟費用即裁判費7,605元，應由上訴人負擔，爰判決如主文
    第2項所示。　　　　
七、據上論結，本件上訴為無理由，依民事訴訟法第436條之1第
    3項、第449條第1項、第78條、第87條第1項，判決如主文。
中　　華　　民　　國　　111 　年　　12　　月　　21　　日
                  民事第三庭    審判長法  官  劉秀君
                                      法  官  施志遠
                                      法  官  徐安傑
以上正本係照原本作成。
本判決不得上訴。　　　　　　　　　　　　　　　　　　　
中　　華　　民　　國　　111 　年　　12　　月　　21　　日
                                      書記官  莊月琴